【裁判字號】    95,易,1221
【裁判日期】    950920
【裁判案由】    竊盜
【裁判全文】
臺灣板橋地方法院刑事判決              95年度易字第1221號
公  訴  人  臺灣板橋地方法院檢察署檢察官
被      告  乙○○
輔  佐  人
即被告之子  甲○○
上列被告因竊盜案件，經檢察官提起公訴（94年度偵續一字第33
號），本院判決如下：
    主  文
乙○○無罪。
    理  由
一、公訴意旨略以：被告乙○○意圖為自己不法之所有，於民國
    93年2 月17日上午8 時許，盜挖竊取丁○○（原名廖進益）
    所有，種植在臺北縣三峽鎮○○段竹坑小段60-35 地號土地
    路旁（即臺北縣三峽鎮○○里○○路7 號前）之櫻花樹1 株
    ，得手後旋即以新臺幣（下同）1 千元之代價，將上開櫻花
    樹售予真實姓名年籍不詳之人，因認被告涉犯刑法第320 條
    第1 項之竊盜罪嫌云云。
二、按犯罪事實應依證據認定之，無證據不得認定犯罪事實；不
    能證明被告犯罪者，應諭知無罪之判決，刑事訴訟法第154
    條第2 項、第301 條第1 項分別定有明文。所謂證據，係指
    足以認定被告確有犯罪行為之積極證據而言，該項證據自須
    適於為被告犯罪事實之證明者，始得採為斷罪之資料。如未
    能發現相當證據，或證據不足以證明，自不能以推測或擬制
    之方法，以為裁判之基礎。且刑事訴訟上證明之資料，無論
    其為直接或間接證據，均須達於通常一般之人均不致有所懷
    疑，而得確信其為真實之程度，始得據為有罪之認定，若其
    關於被告是否犯罪之證明未能達此程度，而有合理懷疑之存
    在，致使無從形成有罪之確信，根據「罪證有疑，利於被告
    」之證據法則，即不得遽為不利被告之認定。其以情況證據
    （即間接證據）斷罪時，尤須基於該證據在直接關係上所可
    證明之他項情況事實，本乎推理作用足以確證被告有罪，方
    為合法，不得徒憑主觀上之推想，將一般經驗上有利被告之
    其他合理情況逕予排除。又刑法第320 條第1 項之竊盜罪，
    係以意圖為自己或第三人不法之所有而竊取他人之動產為要
    件，其要件事實之有無，均應依證據認定之。
三、本件公訴人認被告乙○○涉有竊盜罪嫌，無非以被告於警詢
    及偵訊時之供述、告訴人丁○○（原名廖進益）於警詢、偵
    訊及本院審理時之指訴、證人黃協門及黃財利於偵訊時之證
    述、讓渡書、本院93年度訴字第1084號判決書、土地複丈成
    果圖、臺灣板橋地方法院檢察署勘驗筆錄、現場照片為其論
    據。訊據被告乙○○固坦承其於93年2 月17日上午8 時許，
    將種植在臺北縣三峽鎮○○里○○路7 號前之櫻花樹1 顆挖
    除，嗣將該株櫻花樹交給真實姓名年籍不詳之人，並向該不
    詳之人收受1 千元等情不諱，惟堅詞否認有何竊盜犯行，辯
    稱：該櫻花樹係伊所有，伊於60年左右種植該樹，因開路有
    用水泥封起來，後來水泥裂開，伊為了修路，才把櫻花樹挖
    除，先放在路邊，原擬移植他處，適有不知名之路人經過，
    向伊討樹，伊遂將櫻花樹讓給該不知名之路人，並收取1 千
    元之工錢等語。
四、經查：
（一）被告及案外人黃財利前各向臺灣農林股份有限公司（下稱
      ：農林公司）承租分割前之臺北縣三峽鎮○○段竹坑小段
      60-35 地號（下稱：原60-35 地號）內之部分土地，嗣黃
      財利於84年7 月30日將其承租使用之權利轉讓予告訴人丁
      ○○（原名廖進益），此後，即由被告及告訴人二人在原
      60-35 地號內各自耕種，嗣原60-35 地號土地於89年6 月
      5 日分割成同小段60-35 地號、60-64 地號二筆土地，農
      林公司及告訴人均認為分割後之60-35 地號土地係屬告訴
      人之實際耕種權利範圍，至於60-64 地號土地則屬被告之
      實際耕種權利範圍等情，固經告訴人丁○○指訴明確，並
      有證人即農林公司職員黃協門於偵訊時之證述（見93年度
      他字第1870號卷第21頁）、證人黃財利於偵訊時之證述（
      見94年度偵續一字第33號卷第45、46頁）可稽，及讓渡書
      （見93年度核退字第2633號卷第13至15頁）、土地登記謄
      本（見93年度他字第1870號卷第24、25頁）在卷可證。惟
      被告自始即認定其承租範圍尚及於分割後之60-35 地號土
      地，除提出合約為憑外，並曾就其承租範圍與農林公司滋
      生訟爭，此有被告於92年3 月21日與農林公司簽訂之私有
      耕地租用合約、統一發票、本院94年11月29日93年度訴字
      第1084號民事判決書及所附之土地複丈成果圖各1 件（見
      94 年 度偵續一字第33號卷第27至33頁）存卷足參。是關
      於分割後之60-35 地號土地，被告究竟有無使用權利，顯
      非全無爭議。
（二）本件原60-35 地號土地，原由被告及案外人黃財利承租使
      用，嗣告訴人丁○○於84年7 月30日向黃財利頂讓權利時
      ，系爭櫻花樹已經種植在該處多年，並非告訴人所種植等
      情，均據告訴人於本院審理時陳明在卷（見本院卷第65頁
      ）；而告訴人之前手黃財利因未實際在上開土地從事耕種
      ，亦不曾種植任何櫻花樹之事實，則經證人黃財利於偵訊
      時證稱明確（見94年度偵續一字第33號卷第45頁），故被
      告辯稱系爭櫻花樹係伊種植等語，查無任何證據足資駁斥
      ，已非全然無足採信。況證人即上開土地之附近果農丙○
      ○於本院審理時具結證稱：被告約於60年間冬至，從山上
      移植兩顆櫻花樹，一顆後來死掉，一顆有存活下來，……
      就是種在照片（即審判長提示93年度調偵字第301 號卷第
      16頁照片）中的路邊等語（見本院卷第69頁），堪認被告
      所辯並非子虛。參以被告於93年2 月17日挖除系爭櫻花樹
      後，因在樹旁之產業道路上造成坑洞，而與告訴人發生糾
      紛，當時被告已經表明該櫻花樹係其所種植，因擬移植他
      處始進行挖掘，告訴人於知悉被告上開主張後，未提出任
      何爭執，亦未向被告討還該櫻花樹，僅要求被告回填坑洞
      等情，有告訴人丁○○於本院審理時之證詞（見本院卷第
      67頁）及雙方簽訂之協議書1 紙可稽（見94年度偵續一字
      第33號卷第17頁），無異已承認該櫻花樹確為被告所種植
      且有權移植他處無訛，益徵被告上開所辯應屬可採。
（三）至於系爭櫻花樹之坐落地點，經臺灣板橋地方法院檢察署
      檢察事務官會同被告、告訴人丁○○、臺北縣樹林地政事
      務所人員及管區警員前往現場勘驗測量結果，該櫻花樹適
      坐落於分割後60-35 地號、60-64 地號之交界處，無論依
      被告或告訴人之指認範圍，均涵蓋到上開二筆土地（依被
      告指認範圍，占用60-35 地號、60-64 地號各1 平方公尺
      ；依告訴人指認範圍，占用60-35 地號3 平方公尺、占用
      60-64 地號1 平方公尺），此有臺灣板橋地方法院檢察署
      勘驗筆錄1 件、臺北縣政府警察局三峽分局函送之現場照
      片14幀、臺北縣樹林地政事務所土地複丈成果圖、95年4
      月20日北縣樹地測字第0950005122號函各1 件存卷可按（
      見94年度偵續一字第33號卷第53至63頁、第66頁）。是公
      訴人認系爭櫻花樹係單純種植在分割後之60-35 地號內，
      尚嫌無據。姑不論被告對於分割後之60-35 地號土地有無
      使用權利乙節，已與農林公司發生訟爭，縱認分割後之60
      -35 地號、60-64 地號土地分屬告訴人、被告之耕種權利
      範圍，於此情形之下，系爭櫻花樹同時占用上開二筆土地
      ，於與土地分離之前，究竟何人有採收砍伐權利，仍待分
      析釐清，顯非未具法律專業知識背景之被告所能知悉。況
      且，該櫻花樹係被告所種植，且被告自始即認定其承租範
      圍尚及於分割後之60-35 地號土地，俱見前述，則被告主
      觀上確信該櫻花樹係其所有、其有權挖取該樹等情，即不
      難理解，尚不能斷定被告有何意圖為自己不法所有之犯意
      可言，而與刑法竊盜罪之成立要件不合。是依檢察官所提
      證據，猶不足為被告犯罪之證明，仍有合理懷疑之存在，
      依「罪證有疑，利於被告」之證據法則，自不能以推測或
      擬制之方法，為被告有罪之認定。本件應係被告因與農林
      公司就承租範圍發生訟爭，不願配合辦理土地分割登記所
      衍生之糾紛，告訴人應循民事途徑解決，始為正途，附此
      敘明。
五、綜上所述，依本院調查所得之證據，不足以證明被告確有公
    訴人所指之竊盜犯行。此外復查無其他證據足資證明被告犯
    罪，揆諸首開說明，本件犯罪尚屬不能證明，應為被告無罪
    之諭知，以昭審慎。
據上論斷，應依刑事訴訟法第301 條第1 項，判決如主文。
本件經檢察官沈志成到庭執行職務。
中    華    民    國    95    年    9     月    20    日
                  刑事第十五庭  審判長法  官  陳鴻清
                                      法  官  劉安榕
                                      法  官  朱嘉川
以上正本證明與原本無異。
如不服本判決應於送達後10日內向本院提出上訴狀。
                                      書記官  林惠齡
中    華    民    國    95    年    9     月    20    日


司法院資訊處製作；財團法人民間司法改革基金會備份。
